【裁判字號】    98,交聲,311
【裁判日期】    980914
【裁判案由】    聲明異議
【裁判全文】
臺灣屏東地方法院交通事件裁定         98年度交聲字第311號
原處分機關  交通部公路總局高雄區監理所屏東監理站
異  議  人
即受處分人  甲○○
送達代收人  林金妹
上列受處分人因違反道路交通管理處罰條例事件，對於交通部公
路總局高雄區監理所屏東監理站民國98年9 月2 日所為之處分（
原處分：屏監違字第裁82-V00000000-0號）聲明異議，本院裁定
如下：
    主  文
原處分關於罰鍰新臺幣肆萬伍仟元部分撤銷。
前項撤銷部分不罰。
    理  由
一、原處分意旨略以：異議人即受處分人甲○○於民國97年6 月
    21日零時39分許，騎乘車牌號碼P5P-060 號重型機車，行經
    臺一線426.6 公里處，因有汽車駕駛人酒精濃度超過規定標
    準之違規事實，為屏東縣警察局交通警察隊潮州小隊員警攔
    停掣單舉發，嗣原處分機關即交通部公路總局高雄區監理所
    屏東監理站認異議人上開情形，違反道路交通管理處罰條例
    第35條第1 項第1 款規定，裁處罰鍰新臺幣（下同）45,000
    元等語。
二、聲明異議意旨略以：伊因於97年6 月21日零5 時39分許，騎
    乘車牌號碼P5P-060 號機車，在屏東縣新埤鄉臺一線426.6
    公里處，因酒後駕車，為警攔停舉發，嗣經臺灣屏東地方法
    院檢察署檢察官為緩起訴處分1 年確定，並命伊向公益團體
    繳納50,000元。其後原處分機關竟又裁處伊罰鍰45,000元整
    ，即屬違反一事不二罰原則，求予撤銷原處分等語。
三、按汽車駕駛人，駕駛汽車經測試檢定酒精濃度超過規定標準
    者，處15,000元以上60,000元以下罰鍰，並當場移置保管該
    汽車及吊扣其駕駛執照1 年；又汽車駕駛人，有第35條第1
    項規定之情形，應接受道路交通安全講習。道路交通管理處
    罰條例第35條第1 項第1 款、第24條第1 項第2 款固有明文
    。惟按一行為同時觸犯刑事法律及違反行政法上義務規定者
    ，依刑事法律處罰之。但其行為應處以其他種類行政罰或得
    沒入之物而未經法院宣告沒收者，亦得裁處之。前項行為如
    經不起訴處分或為無罪、免訴、不受理、不付審理之裁判確
    定者，得依違反行政法上義務規定裁處之，行政罰法第26條
    亦明文規定，明揭同一行為不受行政及刑事之雙重處罰即「
    一事不二罰」之原則。前揭道路交通管理處罰條例第35條第
    1 項第1 款規定之處罰內容，係針對行為人違反行政法上義
    務規定之行政罰，且該條例關於一行為同時觸犯刑事法律及
    違反行政法上義務規定者，並無特別規定，倘汽車駕駛人以
    單一酒後駕駛汽車行為，經測試酒精濃度超過規定標準，而
    同時涉有刑法第185 條之3 公共危險罪嫌時，道路交通管理
    處罰機關除有行政罰法第26條第1 項但書得處以其他種類行
    政罰者之情形，而得裁處其他種類行政罰外，關於罰鍰部分
    ，應依行政罰法第26條及道路交通管理處罰條例第10條規定
    移送地方法院檢察署處理。且該酒後駕駛汽車之行為，除移
    送後有行政罰法第26條第2 項所定經「不起訴處分」或為「
    無罪」、「免訴」、「不受理」、「不付審理」之裁判確定
    等情形，得再依違反行政法上義務規定裁處之外，不得逕依
    道路交通管理處罰條例第35條第1 項第1 款規定裁處行為人
    罰鍰，以符行政罰法第26條一事不二罰之規定。次按觸犯刑
    事法律之犯罪行為，如檢察官認該行為所涉為死刑、無期徒
    刑或最輕本刑3 年以上有期徒刑以外之罪，於參酌刑法第57
    條所列事項及公共利益之維護，認以緩起訴為適當者，得定
    1 年以上3 年以下之緩起訴期間為緩起訴處分，並同時命被
    告為一定之金錢給付，因該金錢給付係附隨於緩起訴處分之
    負擔，性質上雖非刑罰，惟就被告而言，不無被強制剝奪財
    產權之性質，仍屬其為犯罪所付出之代價，其於刑事訴訟程
    序中由檢察官命被告支付一定金額，乃剝奪其財產權之處罰
    ，雖無須經法院判決，而與刑法中罰金刑有異，然與罰金均
    處向特定之對象繳納具有處罰性質之金錢，應認與罰金為相
    類似之處罰。是受行政罰之行為，如經緩起訴處分，除有符
    合行政罰法第26條第1 項但書之情形外，應亦不得依違反行
    政法上之義務規定裁處之。
四、經查，本件異議人因於97年6 月20日23時許，在屏東縣南州
    鄉工廠，因食用含有酒精成分之燒酒雞，已達不能安全駕駛
    動力交通工具之程度，仍於翌日零時許，騎乘車牌號碼P5P-
    060 號重型機車離開。在行經屏東縣新埤鄉新埤村臺一線42
    6.6 公里處時，因不勝酒力，因而人車倒地受傷，經抽取異
    議人血液檢驗，測得其血液中所含酒精濃度為269.92MG/DL
    ，換算呼氣酒精濃度為每公升1.349 毫克。嗣屏東縣警察局
    交通警察隊潮州小隊以犯刑法第185 條之3 服用酒類致不能
    安全駕駛動力交通工具而駕駛罪嫌為由，移送臺灣屏東地方
    法院檢察署檢察官；嗣經檢察官於97年8 月13日，以97年度
    偵字第4993號為緩起訴處分，緩起訴期間為1 年，並命向財
    團法人犯罪被害人保護協會屏東分會支付50,000元後，經原
    處分機關裁處罰鍰45,000元，及吊扣駕照12個月，並應施以
    道安講習等情，為異議人所不爭執，且有違反道路交通管理
    事件裁決書及臺灣屏東地方法院檢察署檢察官97年度偵字第
    4993號緩起訴處分書、臺灣高等法院檢察署檢察官97年度上
    職議字第3902號處分書等資料附卷可證。是本件異議人雖有
    於上開時、地酒後駕車而違反道路交通管理處罰條例第35條
    第1 項第1 款規定之違規行為，惟異議人上開酒後駕車之行
    為，係屬同時觸犯刑事法律及違反行政法上義務規定之行為
    ，且前經緩起訴處分確定，異議人並已給付上開捐款完畢（
    見本院卷第9 頁），已產生實質刑罰之效果，揆諸上述法規
    及說明，自不得再予處罰。從而，異議人就此部分提起聲明
    異議，為有理由，原處分關於此部分之裁罰應予撤銷，並為
    異議人不罰之諭知。
五、依道路交通案件處理辦法第20條前段，裁定如主文
中    華    民    國    98    年    9     月    14    日
                  交通法庭      法  官  羅森德
以上正本證明與原本無異。
如不服本裁定應於收受送達後5 日內向本院提出抗告書狀敘述抗
告之理由抗告於臺灣高等法院高雄分院。
中    華    民    國    98    年    9     月    14    日
                                書記官  羅永隆


司法院資訊處製作；財團法人民間司法改革基金會備份。
